【裁判字號】    95,上易,2050
【裁判日期】    951123
【裁判案由】    竊盜
【裁判全文】
臺灣高等法院刑事判決                95年度上易字第2050號
上  訴  人
即  被  告  甲○○
選任辯護人  莊守禮律師
            邱鎮北律師
            郭啟榮律師
上列被告因竊盜案件，不服臺灣桃園地方法院95年度易字第633
號，中華民國95年6月30日第一審判決（聲請簡易判決處刑案號
：臺灣桃園地方法院檢察署95年度偵字第5737號），提起上訴，
本院判決如下：
    主  文
上訴駁回。
    事實及理由
一、本案經本院審理結果，認第一審以上訴人即被告甲○○犯刑
    法第321條第1項第3款之攜帶兇器竊盜罪，判處有期徒刑7月
    ，並將可拆式螺絲起子工具組1組（含T型扳手1支、螺絲起
    子拔取頭組1個、內六角套筒組1個）沒收，認事用法及量刑
    均無不當，應予維持，並引用第一審判決書記載之事實、證
    據及理由（如附件）。
二、被告上訴意旨略以：原審量刑過重，被告已與被害人乙○○
    和解，請求減輕其刑宣告易科罰金或宣告緩刑云云。選任辯
    護人郭啟榮律師另辯稱：被告攜帶兇器行竊之扣案工具扳手
    大約有十幾公分，配件圓形套頭戴上後也沒有尖銳性，螺絲
    起子部分被查獲時，是與扳手分離放在背包，並沒有與扳手
    放在一起，被告在行竊時還是要再另外再拿出來，這部份的
    工具在行兇時並無便利性，起子的長度與一般所見並無特殊
    之處，被告是否行使兇器，請求斟酌變更法條云云。選任辯
    護人莊守禮律師亦辯稱：被告已經坦承竊取車牌是要去教訓
    朋友，被告竊取車牌應無不法所有的意圖，僅屬使用竊盜云
    云。
三、經查：
  (1)按「刑法第321條第1項第3款之攜帶兇器竊盜罪，係以行為
    人攜帶兇器竊盜為其加重條件，此所謂兇器，其種類並無限
    制，凡客觀上足對人之生命、身體、安全構成威脅，具有危
    險性之兇器均屬之，且祇須行竊時攜帶此種具有危險性之兇
    器為已足，並不以攜帶之初有行兇之意圖為必要。」，業經
    最高法院著有79年臺上字第5253號判例要旨可參，而被告行
    竊時所攜帶即扣案之工具為T型扳手1支、螺絲起子拔取頭組
    1個及內六角套筒組1個，其成分均具有質硬之金屬等情，亦
    經原審勘驗製有勘驗筆錄在卷可憑（見原審95年度桃簡字第
    758號卷第6頁），足認此等物品客觀上具有危險性，足以對
    人之身體、安全構成威脅，應屬兇器無訛，是原審認被告所
    為係犯刑法第321條第1項第3款之攜帶兇器竊盜罪，自無違
    誤，選任辯護人郭啟榮律師請求變更法條一節，尚不足採。
  (2)次按刑法竊盜罪之主觀不法構成要件即「意圖為自己不法或
    第三人之所有」，乃指行為人明知自己對某物（含刑法第32
    3條之能量）在法律上並不具合法權利，能使自己或第三人
    在法律上享有與所有人同等之利益，竟然意圖由自己或第三
    人加以享有，而排除所有人或原使用者對該物（含刑法第
    323條之能量）之支配而言，因此若取得他人之物為一時之
    用，而無排除所有人或原使用者繼續對該物（含刑法第323
    條之能量）之支配者，或得謂之使用竊盜，而認與刑法上之
    竊盜罪有別，惟如非僅一時之用，而有排除所有人或原使用
    者繼續對該物（含刑法第323條之能量）支配之意圖者，自
    難謂不構成竊盜罪。查本被告自承竊取被害人乙○○所有
    QQN-530號輕型機車之車牌，係要掛在自己之機車上，再去
    砸他人之機車，但尚未去砸他人之機車，即為警查獲等語（
    見偵查卷第7、8、22頁，原審95年度易字第633號卷第18頁
    ），據此可見，被告竊取車牌之目的在於能使用該車牌，且
    因被告之竊取行為已使被害人乙○○喪失對該車牌之支配，
    另再參酌被害人乙○○亦稱不認識被告（見偵查卷第10頁）
    等情以觀，可見若被告未曾被查獲，被害人乙○○則完全無
    法向被告索回車牌，足徵被告之竊取行為，已達排除被害人
    乙○○繼續對該車牌支配之程度，從而，被告未經被害人乙
    ○○之同意，即下手竊取被害人乙○○所有車牌，自有為自
    己不法所有之意圖，並非單純之使用竊盜，選任辯護人莊守
    禮律師有關被告所為係使用竊盜之辯解，亦不足採。
  (3)本件被告所犯刑法第321條第1項第3款攜帶兇器竊盜罪之之
    法定刑，為「6月以上5年以下有期徒刑」，且被告前曾於91
    年間因傷害案件，經原審法院以91年度易字第1346號判決判
    處有期徒刑4月確定，於92年8月15日易科罰金執行完畢，此
    有本院被告前案紀錄表在卷可按，其於5年內再犯本案有期
    徒刑以上之罪，為累犯，應依法加重其刑，因此儘管被告已
    與被害人乙○○和解，仍無宣告易科罰金或宣告緩刑之餘地
    。原審爰審酌被告犯罪動機、目的、手段、竊得之車牌已由
    被害人乙○○領回，所生危害尚輕，犯後坦承犯行，尚有悔
    意及其素行等一切情狀，量處有期徒刑7月，量刑並無不當
    ，被告上訴主張原審量刑過重，請求撤銷改判云云，尚不足
    採，為無理由，應予駁回。
四、被告行為後，刑法第47條累犯、第38條沒收等規定，已於95
    年7月1日修正生效，此修正雖非犯罪構成要件之變更，但顯
    已影響行為人刑罰之法律效果，自屬法律有變更，依修正後
    刑法第2條第1項規定，比較新、舊法結果，仍應適用較有利
    於被告之行為時法律，又行為後法律有變更者，依修正前刑
    法第2條第1項之規定，以適用裁判時法為原則，如行為時法
    有利於行為人，則例外適用行為時法，依修正後刑法第2條
    第1項規定，以適用行為時法為原則，惟如裁判時法有利於
    行為人，則例外的適用裁判時法。以往實務見解，認原判決
    未及比較適用新舊法時，上訴後，雖比較結果以舊法有利於
    行為人，而原判決別無其他撤銷事由，仍應由本院以此為由
    撤銷改判。惟修正後之規定係以適用行為時法為原則，因此
    原判決雖未及比較適用，然上訴本院後，經比較新舊法，行
    為後之法律並非較有利於行為人，仍應適用行為時法，則原
    判決適用行為時法即無不當，自不構成撤銷之事由，特此敘
    明。
據上論結，應依刑事訴訟法第373條、第368條，判決如主文。
本案經檢察官吳國南到庭執行職務。
中    華    民    國    95    年    11    月    23    日
                  刑事第十六庭審判長法  官  葉騰瑞
                                    法  官  莊明彰
                                    法  官  黃俊明
以上正本證明與原本無異。
不得上訴。
                                    書記官  廖婷璇
中    華    民    國    95    年    11    月    23    日
附錄：本案論罪科刑法條全文
刑法第321條
犯竊盜罪而有左列情形之一者，處6月以上、5年以下有期徒刑：
一  於夜間侵入住宅或有人居住之建築物、船艦或隱匿其內而犯
    行者。
二  毀越門扇、牆垣或其他安全設備而犯之者。
三  攜帶兇器而犯之者。
四  結夥三人以上而犯之者。
五  乘火災、水災或其他災害之際而犯之者。
六  在車站或埠頭而犯之者。
前項之未遂犯罰之。


司法院資訊處製作；財團法人民間司法改革基金會備份。
